---
title: "Animaciones en R con el paquete animation"
author:
    - "Lucía Salamanca López"
    - "Sergio Quijano Rey"
    - "Alejandro Borrego Megías"
date: "`r Sys.Date()`"
output: rmarkdown::html_vignette
vignette: >
  %\VignetteIndexEntry{Animaciones en R con el apquete animation}
  %\VignetteEngine{knitr::rmarkdown}
  %\VignetteEncoding{UTF-8}
---

<!-- Este codigo es necesario para inicializar el documento tipo Vignette -->
```{r setup, include = FALSE}
knitr::opts_chunk$set(
  collapse = TRUE,
  comment = "#>"
)
```

# Introducción

En este *vignette* vamos a mostrar varios ejemplos de uso del paquete `animation`. Este paquete contiene una serie de funciones para realizar animaciones sobre distintas aplicaciones de la estadística ^[Como muestra la [documentación oficial del paquete](https://cran.r-project.org/web/packages/animation/animation.pdf)]. El paquete también ofrece funciones para guardar las animaciones en distintos formatos, como `PDF`, `GIF`, `HTML`, ...

Además de este *vignette*, se puede consultar la [documentación oficial del paquete](https://cran.r-project.org/web/packages/animation/animation.pdf).

Notar que no vamos a poder mostrar ejemplos de todas las funciones del paquete por la gran extensión en funcionalidad de este mismo.

# Instalación y carga del paquete

Para instalar el paquete, podemos usar el siguiente código:

```{r eval = FALSE}
install.packages("animation")
```

Una vez ejecutada esta orden para instalar el paquete, lo podemos cargar:

```{r}
library(animation)
```

# Ejemplos
